【裁判字號】    90,上更(一),155
【裁判日期】    900911
【裁判案由】    偽造貨幣
【裁判全文】
臺灣高等法院臺中分院刑事判決                民國九十年度上更(一)字第一五五號
      上  訴  人
      即  被  告  乙○○
      指定辯護人  本院公設辯護人  丙○○
右上訴人因偽造貨幣案件，不服臺灣苗栗地方法院中華民國八十七年九月十五日第一
審判決（民國八十七年度訴字第二九一號，起訴案號：臺灣苗栗地方法院檢察署民國
八十七年度偵字第二二四二號），提起上訴，經判決後，由最高法院發回更審，本院
判決如左：
      主    文
原判決撤銷。
乙○○無罪。
      理    由
一、公訴意旨略以：被告乙○○意圖供行使之用，於民國（下同）八十七年二月間，
    在中壢火車站前，向「錦文」之男子，收集偽造之新台幣（下同）五百元鈔數張
    。並於同年五月間，進而持前開鈔票七張，至苗栗縣葉宗喜所開設之商店消費使
    用，嗣於同年五月二十一日，經警在乙○○之住處，當場查獲其持有偽鈔十二張
    （面額共計六千元），因認被告涉有刑法第一百九十六條第一項之行使偽造通用
    紙幣罪嫌云云。
二、本件檢察官認上訴人即被告乙○○（下稱被告）涉有上開罪嫌，係以被告若非有
    行使偽鈔之意圖，何以要收集他人所給予之偽鈔？且查扣之偽鈔經核與被害人葉
    宗喜在其店內所發現使用之偽鈔相同為其論據。
三、按犯罪事實應依證據認定之，無證據不得推定其犯罪事實；又認定不利於被告之
    事實，須依積極證據，苟積極證據不足為不利於被告事實之認定時，即應為有利
    於被告之認定，刑事訴訟法第一百五十四條定有明文，最高法院三十年上字第八
    一六號亦著有判例。訊據被告雖坦承持有被查扣之偽造五百元鈔票十二張，惟矢
    口否認有意圖供行使之用而收集或行使偽造貨幣之犯行，並辯稱：渠在八十七年
    二月間因同事「錦文」前曾向渠借一萬元，渠向其催討時，他拿被查扣之十二張
    五百元鈔票給渠，並稱係過年領的新鈔，渠當時不知係偽鈔，係回家後始悉所收
    受之鈔票為偽鈔，乃留下打算日後持以向「錦文」理論，討回公道，迄被查獲為
    止均尚未使用過，倘有使用之意圖，自取得該偽鈔至被查獲之時，已有一百多日
    ，早已使用，渠實無使用之意圖等語。經查本件被告持有被查扣之十二張五百元
    鈔票，其上之印刷紋線、浮水印、正反面套印圖案均與標準五百元樣張不相符，
    係屬偽造之鈔票，此固有內政部警政署刑事警察局八十七年九月二十一日刑鑑字
    第七一三○五號鑑驗通知書一紙在卷足憑。惟按刑法第一百九十六條第一項之行
    使偽造通用紙幣罪或意圖供行使之用而收集偽造通用紙幣罪，均以行為人明知為
    偽鈔，並有行使或供行使之意圖而加以收集始成立本罪。本件查扣之五百元偽鈔
    十二張，其外觀與真鈔相同，有該十二張之偽鈔影本在卷可憑，以該偽鈔外表形
    式上查看，每一張均有浮水印及防偽線，一般人無法立即判別真假，業經本院勘
    驗屬實，除非仔細觀察其印刷紋線、浮水印，一般人無法立即分辨出係屬偽鈔，
    而依被告所述，其係在桃園縣中壢火車站前，因向「錦文」索討借款而收受該偽
    鈔，依一般人之收錢習慣，亦均點數張數、數額是否相符，即予收受，而非如特
    殊之大型超商或加油站等設有分辨真假鈔之儀器而能得知悉所收受之鈔票係屬真
    鈔或偽鈔，是被告辯稱其於收受該十二張五百元鈔票時不知係偽鈔，尚堪採信。
    另被告為警查獲之偽鈔中編號ＱＺ二六一三八ＤＫ之號碼及編號ＣＴ四九九一六
    九ＵＪ之號碼，與葉宗喜商店內發現之偽鈔中之六張鈔票號碼雖屬相同。然查被
    害人葉宗喜在警訊中陳稱：不能確定係何人使用偽鈔等語，且其當場指認被告後
    ，猶在警訊中陳稱：不認識被告等語。又查流通偽鈔，其鈔票號碼本即有大量重
    覆之情形，在同一地區亦可能有數名不法持偽鈔者同時存在，彼等持同號偽鈔消
    費之情況，並非不可能發生，容難以此斷定持同號偽鈔消費者必即係亦持有該號
    偽鈔之被告。關於被告所收受之偽鈔計十二張，每張五百元，共六千元部分，業
    經被告於警訊、偵查、本院前審及本院審理時供述明確，參諸「錦文」僅欠被告
    一萬元，不可能交付一萬二千元以觀，被告於原審所供「錦文交給伊一萬二千元
    」乙節，並非實情，不可採信。又被告雖於原審狀稱「錦文」者係當時與伊一同
    租屋居住及同廠之同事，以及於本院前審供稱查扣之偽鈔是以前之同事林錦文交
    給伊，林錦文住大溪，好像在桃園服刑等語，惟訊之被告於原審供稱：「給我偽
    鈔的叫景文，我只跟他共事八天，不知他的全名」等語，於本院供稱：「我只是
    在工廠宿舍與錦文一起住幾天而已，並沒有與他租過房子住在一起，工廠老闆到
    大陸投資，不知道老闆與房東之姓名、住址」云云，經本院函查結果，並無林錦
 文、林景文、李錦文、李景文、呂錦文、呂景文之收容人，有臺灣桃園監獄及臺
    灣臺北監獄函各一紙在卷可按，以致無法傳訊調查林錦文。再者，訊之查獲之警
    員丁○○於本院證稱：「查不到線報資料，該線民不知跑到那裡去了，只知道綽
    號，真實姓名也不清楚」等語，從而該警員於原審所稱：「我們接獲的線報是被
    告以一比五，或一比十換偽鈔，線民和他認識」乙節，乃屬傳聞證據，無法作為
    不利於被告之認定，附此敘明。此外，復查無其他積極具體之證據，足資證明被
    告犯有如檢察官所指之收集、行使偽造通用紙幣之犯行，自不能因被告告持有上
    開十二張偽造之通用紙幣（非違禁物），而以推測或擬制方法予以論罪。被告之
    犯罪行為尚屬不能證明。
四、原審未予詳察，以被告收受偽鈔地點為視線良好之中壢火車站，而推斷其應有加
    以檢視，而當場知悉係屬偽鈔，竟予收集而有伺機使用之意圖，而論被告以意圖
    供行使之用而收集偽造之通用紙幣罪，尚有未洽。被告否認犯罪，指摘原判決不
    當，為有理由，應由本院將原判決予以撤銷改判，另以犯罪不能證明，而為被告
    無罪判決之諭知。
五、據上論斷，應依刑事訴訟法第三百六十九條第一項前段、第三百六十四條、第三
    百零一條第一項，判決如主文。
本案經檢察官甲○○到庭執行職務。
中      華      民      國      九十     年       九      月    十一    日
                                    臺灣高等法院臺中分院刑事第四庭
                                          審判長法  官  洪  耀  宗
                                                法  官  劉  登  俊
                                                法  官  吳  重  政
右正本證明與原本無異。
檢察官得上訴。
被告不得上訴。
如不服本判決應於收受送達後十日內向本院提出上訴書狀，其未敘述上訴之理由者並
得於提起上訴後十日內向本院補提理由書（均須按他造當事人之人數附繕本）。
                                                書記官  林  育  德
中      華      民      國      九十     年       九      月     十二   日
                                                                        Ｉ


司法院資訊處製作；財團法人民間司法改革基金會備份。
